臺灣高等法院臺南分院刑事判決　　　　　　九十三年度上易字第二九三號　　　Ｇ
　　　上　訴　人　臺灣雲林地方法院檢察署檢察官
　　　被　　　告　甲　○　○
右列上訴人因被告犯竊盜案件，不服臺灣雲林地方法院九十三年易字第二○九號中華
民國九十三年五月十二日第一審判決（起訴案號：九十二年度偵緝字第三七號），提
起上訴，本院判決如左：
      主      文
原判決撤銷。
甲○○竊盜，處有期徒刑參月，如易科罰金，以參佰元折算壹日。
      事      實
一、甲○○意圖為自己不法所有，於民國（下同）九十一年五月十三日下午，向毛金
    秀佯稱：因乙○○欠伊錢，邱某所有停放於雲林縣虎尾鎮惠來里惠來一九九號旁
    ，無車牌號碼之砂石車車斗二部，要交由伊出售抵債云云，毛金秀信以為真，乃
    轉囑不知情之鄭維修代為出售，鄭維修即以新台幣（下同）十二萬元之價格，將
    該二車斗逕予出售予不知情之陳峻漢，鄭維修取得其中一萬五千元，甲○○則得
    其餘之十萬五千元，之後陳峻漢僱用不知情之林文煌（以上四人另為不起訴處分
    ）駕駛拖吊車，於九十一年五月十三日下午五時許，至乙○○之右揭停放地點，
    將二部砂石車之車斗拖走，於拖運過程中始為陳梅燕發現，報警查獲。
二、案經雲林縣警察局虎尾分局報請臺灣雲林地方法院檢察署偵查起訴。
    理   由
一、訊據被告甲○○堅詞否認竊盜犯行，辯稱：「因乙○○積欠廖清輝購買砂石之費
    用，廖清輝將土單交給伊處理，伊帶土單找乙○○請其清償，結果乙○○一直拖
    欠，伊再次找乙○○處理，乙○○就說不然你把車斗賣掉還債，伊遂請毛金秀代
    為仲介賣出二部車斗，價款十萬五千元全數交給廖清輝，伊非竊盜」等語。
二、經查，被告涉有前述竊盜罪行，已經被害人乙○○指訴甚明，並據證人毛金秀、
    鄭維修、陳峻漢等人證述明確，又有乙○○出具之贓物領據可證。且查：
(一)被害人乙○○於原審審理時指稱：「（問：甲○○賣掉車斗，你有無委託他？）答
  ：沒有，我只是之前在聊天的時候，我有提到要賣掉車斗。（問：甲○○賣掉車斗
  的事情，是否知道？）答：我不知道，是事後我才知道的。」（見原審卷第七三頁
  ）；於本院訊問時證稱：「（問：是否知道他將之出售？）答：我不知道。我是借
  放在他姊夫的停車場。」「（問：原審中為何說你告訴他若能賣掉就賣掉，錢拿給
  廖清輝？）答：我不是這個意思，我是說我的車斗如果不要用，我要賣掉，但我沒
  有叫被告將之賣掉。」（見本院九十三年九月十日訊問筆錄），是乙○○之意並非
  係委託被告甲○○代為處理車斗買賣情事。另查，被告甲○○於商請毛金秀代為接
  洽買主時，係謊稱因乙○○積欠其款項而非係稱其代乙○○處理買賣車斗事宜，按
  常情而言，倘被告確有獲乙○○授權此一正當理由，何須另杜撰他詞欺暪毛金秀，
  是被告甲○○上開辯解，不可採取。其意圖為自己不法之所有，而竊取乙○○所有
  之車斗二部出售之行為，無庸置疑。
(二)證人毛金秀於警詢時證稱：「（問：該二部車斗不是你所有為何你會介紹鄭維修販
  該二部車斗？）答：甲○○到我家中告訴我稱乙○○欠其金錢、有二部車斗要販賣
  ，請我從中介紹。」（見警卷第三頁），復於檢察官偵訊時證稱：「（問：甲○○
  你認識否？）答：認識，說有人欠他錢，有兩車斗要賣，我就打電話給鄭維修，問
  他有沒有人要買。」（見偵查卷第二三、二四頁）；證人鄭維修於警詢時證稱：「
  （問：你有無販賣兩部車斗給予陳峻漢？該車斗二部是否你所竊取？）有的。不是
  我所竊取的。」「（問：你販賣該二部車斗給予陳峻漢是新台幣多少錢？）答：十
  二萬元」「（問：該二部車斗是失主乙○○所失竊的你為何有該二部車斗？）答：
  毛金秀打電話給我稱虎尾鎮惠來里惠來公墓旁邊有二部砂石車車斗要賣叫我幫忙介
  紹買主。」「（問：你介紹何人購買該車斗？賺取佣金多少？）答：我介紹陳峻漢
  購買該車斗。佣金一萬五千元。」「（問：你是否知道該車斗是別人的？）答：我
  並不知道。」（見警卷第四頁），復於偵訊時證稱：「警詢時所述實在。」「（問
  ：何人託你去賣車？）答：毛金秀。」（見偵查卷第十六、二十頁）；證人即受僱
  於買主陳峻漢之林文煌於警詢時證稱：「確有於九十一年五月十三日十七時許在虎
  尾鎮惠來里惠來一九九號前以拖車吊取砂石車車斗二部，我是受僱於陳峻漢。」（
  見警卷第五頁），復於檢察官偵訊時證稱：「警詢所述實在。」（見偵查卷第十六
  頁）；證人即車斗買主陳峻漢於警詢時證稱：「我是以十二萬元向正峰車體老闆鄭
  維修購買的。我不知道該二部車斗是何人所有。並不是我竊取的。」（見警卷第六
  頁），復於檢察官偵訊時證稱：「警詢所述實在。」（見偵查卷第十六頁）。據上
  ，被告甲○○利用不知情之毛金秀，欺暪係因乙○○積欠其款項，使其聯絡經營車
  體行業不知情之鄭維修，鄭維修不疑有他而居間促成與不知情第三人陳峻漢間之車
  斗買賣，並由陳峻漢指示其受僱人林文煌拖走兩部車斗，是以，被告甲○○顯係利
  用毛金秀、鄭維修、林文煌及陳峻漢等人為其遂行竊取行為之工具，堪以認定。
(三)被告甲○○雖又辯稱：「乙○○要向廖清輝載運砂石，廖清輝不讓他載，我找廖清
  輝商量，後來廖清輝有答應，我跟廖清輝保證乙○○會付錢，但都沒有付錢給廖清
  輝，廖清輝拿乙○○載運砂石的土單給我，要向乙○○要，乙○○就說土單放著，
  他自己會跟廖清輝算，結果都沒有，一直拖欠，過了二、三個月我就跑去跟乙○○
  說這樣不好，乙○○就說不然你把我的車斗賣掉，我就將它賣掉，我是拜託別人賣
  的，我將十萬五千元全數拿給廖清輝。」（見原審卷第二五頁）；「他欠人砂石錢
  ，我是擔保人，我要賣之前有問乙○○，他說好，我才賣的，拿這些錢也是還他的
  債，債主是廖清輝」云云（見偵緝卷第一八頁）。然查，乙○○僅積欠廖清輝載砂
  款項約四萬餘元，已據廖清輝與被害人乙○○於原審陳明在卷，在未經乙○○授權
  亦未獲乙○○同意下，即竊取乙○○所有之車斗兩部並予出售十二萬元，故被告顯
  有為自己不法所有之意圖甚明。
(四)綜上所述，被告甲○○確知該兩部車斗係屬乙○○所有，其未經所有人同意而取走
  出售，被告確有竊盜故意甚明，其上開辯解，純屬畏罪卸責之詞，要不足取。被告
  竊盜犯行，可以認定，自應依法論科。
三、核被告甲○○所為，係犯刑法第三百二十條第一項竊盜罪，其利用不知情之毛金
    秀、鄭維修、林文煌及陳峻漢等人實施犯行，為間接正犯，原判決未詳查而諭知
    被告甲○○無罪，即有未合，公訴人上訴意旨，指摘原判決不當，為有理由，自
    應由本院予以撤銷改判，審酌被告犯罪之動機、目的、手段，其品性、生活狀況
    、智識程度、犯罪所生之損害尚非重大，及犯罪後矢口否認之態度等一切情狀，
    量處如主文第二項所示之刑，並諭知易科罰金之折算標準，以資懲儆。
據上論結，應依刑事訴訟法第三百六十九條第一項、第三百六十四條、第二百九十九
條第一項、刑法第三百二十條第一項、第四十一條第一項前段、罰金罰鍰提高標準條
例第一條前段、第二條，判決如主文。
本案經檢察官邱克斌到庭執行職務。
中    華    民    國      九十三      年      十一      月      四      日
                                  臺灣高等法院臺南分院刑事第二庭
                                      審判長法官  林    勝    木
                                            法官  莊    俊    華
                                            法官  李    文    福
右正本證明與原本無異。
不得上訴。
                                      法院書記官  吳    秋    賢
中    華    民    國      九十三      年      十一      月      四      日
論罪科刑條文：
刑法第三百二十條：
意圖為自己或第三人不法之所有，而竊取他人之動產者，為竊盜罪，處五
年以下有期徒刑、拘役或五百元以下罰金。
意圖為自己或第三人不法之利益，而竊佔他人之不動產者，依前項之規定
處斷。
前二項之未遂犯罰之。
